臺灣高雄地方法院刑事判決　　　　　　　 99年度訴字第744號
公　訴　人　臺灣高雄地方法院檢察署檢察官
被　　　告　黃天助
　　　　　　王冠智
　　　　　　陳昱熒
共　　　同
指定辯護人　本院公設辯護人　陳信凱
被　　　告　徐瑋達
義務辯護人　莊進祥律師
上列被告因強盜等案件，經檢察官提起公訴（98年度偵字第3572
4號），本院判決如下：
    主  文
黃天助犯如附表一、附表二所示之罪，各處如附表一、附表二所
示之刑；又共同犯攜帶兇器強盜罪，處有期徒刑柒年陸月；又共
同犯攜帶兇器強盜罪，處有期徒刑柒年貳月；又共同犯攜帶兇器
竊盜罪，處有期徒刑伍月。應執行有期徒刑貳拾貳年，扣案附表
三編號一、二之水果刀各壹把均沒收。
王冠智共同犯攜帶兇器強盜罪，處有期徒刑柒年陸月。
陳昱熒犯如附表二所示之罪，均累犯，各處如附表二所示之刑；
又共同犯攜帶兇器竊盜罪，累犯，處有期徒刑柒月。應執行有期
徒刑拾伍年，扣案附表三編號一、二之水果刀各壹把均沒收。
徐瑋達共同犯攜帶兇器強盜罪，處有期徒刑柒年陸月。
    事  實
一、黃天助分別與如附表一所示之人，共同基於意圖為自己不法
    所有之犯意聯絡，於如附表一所示之時地，以如附表一所示
    之強暴行為，至使如附表一所示之被害人不能抗拒，而取得
    如附表一編號1、3所示之財物（另就如附表一編號2 之部分
    ，黃天助於攜帶兇器強盜過程中，因「巨蛋超商」店員潘忠
    勤持球棒反抗，黃天助乃另萌傷害犯意，持客觀上對人之生
    命、身體、安全具有危險性可供兇器使用之西瓜刀1 把砍傷
    潘忠勤後逃離現場而未取得財物），隨即朋分花用。黃天助
    嗣於有偵查犯罪權限之公務員發覺前，就如附表一編號3 所
    示之犯行，向員警自首而接受裁判。
二、黃天助復與王冠智共同基於意圖為自己不法所有之犯意聯絡
    ，攜帶黃天助所有客觀上對人之生命、身體、安全具有危險
    性可供兇器使用之武士刀1 把（現已滅失而未扣案），於民
    國97年3月31日凌晨2時許，由王冠智騎乘不詳車牌號碼之機
    車搭載黃天助，一同至位於高雄市○○區○○里○○路345
    號之「大通加油站」，推由王冠智在機車上把風接應，由黃
    天助下車持上開武士刀1 把，指向加油站員工陳文強並稱「
    搶劫」等語，隨即伸手拉扯陳文強腰際之腰包，因陳文強不
    從而與黃天助發生拉扯，黃天助即持上開武士刀揮向陳文強
    ，致陳文強受有前額、面、雙手等處多處切割傷（傷害部分
    未據告訴），黃天助、王冠智共同以此強暴行為，至使陳文
    強不能抗拒，任由黃天助以上開武士刀割斷其腰包之腰帶（
    毀損部分未據告訴），取走內含現金新臺幣（下同）10,100
    元之上開腰包得逞，並由王冠智騎乘上開機車搭載黃天助逃
    離現場後朋分所得贓款。
三、陳昱熒前因施用毒品案件，經本院以97年度審簡字第5727號
    判處有期徒刑2月確定，甫於98年5月26日縮刑期滿執行完畢
    。詎其猶不知悔改，與黃天助共同基於意圖為自己不法所有
    之犯意聯絡，於如附表二所示之時地，以如附表二所示之強
    暴行為，至使如附表二所示之被害人不能抗拒，而取得如附
    表二所示之財物平分花用。嗣於有偵查犯罪權限之公務員發
    覺前，陳昱熒就如附表二編號3至5所示之犯行、黃天助就如
    附表二編號1至2所示之犯行向員警自首而接受裁判。
四、黃天助另與徐瑋達共同基於意圖為自己不法所有之犯意聯絡
    ，攜帶客觀上對人之生命、身體、安全具有危險性可供兇器
    使用之水果刀2 把（其中1 把水果刀為黃天助所有，現已滅
    失而未扣案，另1 把水果刀則為徐瑋達自家中取出，復未扣
    案，惟亦無證據證明係徐瑋達所有之物），於98年7 月15日
    凌晨4 時36分許，由黃天助騎乘車牌號碼LPE-238 號（車牌
    已拔起）之機車搭載徐瑋達，一同至位於高雄市林園區○○
    ○路366 號之「萊爾富超商」，2 人進入店內，即推由徐瑋
    達以其所持上開水果刀1 把指向店員吳明書，稱「搶劫，將
    收銀機打開」等語後，由黃天助持上開之水果刀1 把進入櫃
    檯，喝令吳明書打開收銀機，黃天助、徐瑋達共同以此強暴
    行為，至使吳明書不能抗拒，而將櫃台上2 部收銀機均打開
    ，任由黃天助搜刮置於收銀機內之現金1,400 元，並取走櫃
    檯後方之「峰」牌香煙2 條，徐瑋達則拿取櫃檯上之1 瓶酒
    ，並再命吳明書交付2 條「峰」牌香煙（上開物品合計價值
    共5,999 元），得手後由黃天助騎乘上開機車搭載徐瑋達逃
    離現場並朋分贓物。
五、黃天助、陳昱熒另共同基於意圖為自己不法所有之犯意聯絡
    ，於98年7 月28日凌晨2 時許，攜帶黃天助所有客觀上足以
    對人生命、身體、安全產生危害、可供兇器使用之扳手1 支
    （現已滅失而未扣案），由黃天助騎乘車牌號碼XSW-416 號
    重型機車搭載陳昱熒，行至高雄市林園區○○○路113 號前
    ，見四下無人，遂推由黃天助在旁把風，陳昱熒則持上開扳
    手1 支，竊取陳周麗英所有車牌號碼H8R-649 號重型機車之
    車牌1 面得逞。黃天助並於有偵查犯罪權限之公務員發覺前
    ，就本次所示犯行向員警自首而接受裁判。
六、嗣黃天助與陳昱熒於98年7 月28日凌晨3 時許，在高雄市○
    ○區○○路321 號「界揚超商」，因涉犯另案攜帶兇器強盜
    未遂案件（該案業經本院另以98年度訴字第1641號刑事判決
    判處黃天助有期徒刑3 年6 月、陳昱熒有期徒刑3 年10月確
    定在案），經原已埋伏店外之警員2 名發現而當場逮捕陳昱
    熒，並扣得其所有如附表三編號2 所示之水果刀1 把，而黃
    天助雖逃離現場，仍於98年7 月30日主動向警方投案並交出
    其所有如附表三編號1 所示之水果刀1 把，警方因而循線查
    知上情。
七、案經潘忠勤訴由高雄市政府林園分局報告臺灣高雄地方法院
    檢察署檢察官偵查起訴。
    理  由
壹、證據能力部分：
  (一)證人即共同被告黃天助於偵查中經具結後所為之證述：
    按被告以外之人於偵查中向檢察官所為之陳述，除顯有不可
    信之情況者外，得為證據，刑事訴訟法第159 條之1 第2 項
    著有規定。本件共同被告黃天助於偵查中經檢察官訊問時，
    以證人身分具結後向檢察官所為之陳述，經查無顯不可信之
    情況，依前開說明自有證據能力。
  (二)共同被告黃天助於偵查中關於被告徐瑋達之供述：
    再按若檢察官或法官非以證人身分傳喚而以共犯、共同被告
    身分傳喚到庭為訊問時，其身分既非證人，即與刑事訴訟法
    第186 條「依法應具結」之要件不合，縱未命其具結，純屬
    檢察官或法官調查證據職權之適法行使，當無違法可言。而
    前揭不論係本案或他案在檢察官面前作成未經具結之陳述筆
    錄，係屬被告以外之人於偵查中向檢察官所為之陳述，本質
    上屬於傳聞證據，基於保障被告在憲法上之基本訴訟權，除
    該被告以外之人有同法第159 條之3 各款之情形外，如已經
    法院傳喚到庭具結而為陳述，並經被告之反對詰問，前揭非
    以證人身分而在檢察官面前未經具結之陳述筆錄，倘合於同
    法第159 條之1 第2 項或第159 條之5 之情形，非不得為證
    據，不能因陳述人未經具結，即當然依同法第158 條之3 之
    規定，排除其證據能力（參見最高法院99年度臺上字第1330
    號、97年度臺上字第1373號判決）。查檢察官於偵查中係以
    共同被告身分傳喚黃天助到庭陳述，依前揭說明，自無庸命
    其具結，又因其於偵查中向檢察官所為之陳述，對被告徐瑋
    達而言，為審判外之言詞陳述，依刑事訴訟法第159條第1項
    之規定，除符合傳聞例外之情形，否則不具有證據能力。惟
    因本院審理中已以證人身分傳喚黃天助到庭具結作證，並賦
    予被告徐瑋達對其之反對詰問權，揆諸前開說明，黃天助於
    檢察官偵查中以共同被告身分所為之供述，對於被告徐瑋達
    而言，當有證據能力。
  (三)證人即共同被告黃天助於警詢中所為之陳述：
    再按被告以外之人於檢察事務官、司法警察官或司法警察調
    查中所為之陳述，與審判中不符時，其先前之陳述具有較可
    信之特別情況，且為證明犯罪事實存否所必要者，得為證據
    ，刑事訴訟法第159 條之2 定有明文。本件證人即共同被告
    黃天助係被告徐瑋達是否有上開事實欄四所指共同攜帶兇器
    強盜犯行之重要證人，而其於本院審理中已同意引用其於警
    詢中所為之陳述做為證述內容之一部分，是其於警詢中所為
    之陳述應與於本院審理中所為之證述內容相符，揆諸上開說
    明，自無證據能力。
  (四)本判決所引用之其餘傳聞證據：
    末按被告以外之人於審判外之言詞或書面陳述，除法律有規
    定者外，不得作為證據；被告以外之人於審判外之陳述，雖
    不符同法第159條之1至第159條之4之規定，但經當事人於審
    判程序同意作為證據，法院審酌該言詞陳述或書面陳述作成
    時之情況，認為適當者，亦得為證據，刑事訴訟法第159 條
    第1 項、第159 條之5 第1 項分別定有明文。本判決所引用
    之其餘傳聞證據，均經本院依法踐行調查證據程序，被告等
    於審判程序亦同意作為證據，本院審酌證據資料作成時之情
    況，並無違法不當及證明力明顯過低之瑕疵，且無依法應排
    除其證據能力之情形，認以之作為證據應屬適當，故有證據
    能力。
貳、實體部分：
一、犯罪事實一部分（即如附表一所示犯行）：
    此部分之犯罪事實，業據被告黃天助於本院審理中坦承不諱
    ，核與證人即被害人黃聖輝、陳錦惠、告訴人潘忠勤於警詢
    中之證述、共同被告吳仁弘於另案（本院98年度訴字第1475
    號）所為供述之情節大致相符，復有「界揚超商」、「巨蛋
    超商」及「金塊超商」之外觀照片各1 張、「界揚超商」遭
    強盜後之採證照片、「巨蛋超商」之監視錄影器翻拍畫面各
    2 張、「金塊超商」之監視錄影器翻拍畫面共25張及告訴人
    潘忠勤於高雄醫學大學附設中和紀念醫院就診之病歷影本、
    診斷證明書各1 份附卷可稽（見警卷第131至132、74至77頁
    、偵二卷第81至82頁、警卷第167至168、159至163、22至24
    、133、165、169至181頁、本院二卷第236至260頁），足認
    被告黃天助前開出於任意性之自白與事實相符，事證明確，
    被告黃天助此部分之犯行自堪認定。
二、犯罪事實二部分：
    訊據被告黃天助、王冠智就此部分之犯罪事實均坦承不諱，
    核與證人即被害人陳文強、證人即目擊事發過程之「大通加
    油站」員工周黃建安於警詢中所為之證述內容大致相符，並
    有「大通加油站」之外觀照片3張、監視錄影器翻拍畫面6張
    在卷可佐（見警卷第134至135、140至141、22、87、137 頁
    ），足徵被告黃天助、王冠智前揭出於任意性之自白與事實
    相符，事證明確，被告黃天助、王冠智此部分之犯行堪以認
    定。
三、犯罪事實三部分（即如附表二所示犯行）：
    訊據被告黃天助、陳昱熒就此部分之犯行皆坦白承認，核與
    證人即被害人謝凱元、陳品宏、林聖益、王志榮、洪銘駿、
    蔡明宏於警詢中之證述內容大致相同，並有「樂透超商」外
    觀照片3 張、「歡樂超商」外觀照片2 張、「昭明加油站」
    、「台亞加油站」外觀照片各1 張、「樂透超商」監視器翻
    拍畫面32張、「昭明加油站」監視器翻拍畫面10張、「永晉
    加油站」監視器翻拍畫面12張、「台亞加油站」監視器翻拍
    畫面9 張及扣案如附表三所示之水果刀2 把在卷可稽（見警
    卷第193至195、206至208、228至229、242至249、256至257
    、47至49、25、23、212至227、232至236、250至255 、262
    至266頁、偵五卷第9頁），足證被告黃天助、陳昱熒前開出
    於任意性之自白確與事實相符，事證明確，被告黃天助、陳
    昱熒此部分之犯行洵堪認定。
四、犯罪事實四部分：
  (一)訊據被告黃天助就此部分之犯罪事實坦承不諱，核與證人即
    被害人吳明書於警詢、偵查及本院審理中所為之證述情節大
    致相符，復有「萊爾富超商」外觀照片、高雄市政府警察局
    林園派出所受理刑事案件報案三聯單各1 張、「萊爾富超商
    」監視錄影器翻拍畫面14張及本院勘驗筆錄1 份在卷足憑（
    見警卷第182至184 頁、偵四卷第66至67頁、本院二卷第124
    至127頁、警卷第24、192、185至191頁、本院二卷第49至50
    頁），堪認被告黃天助前開出於任意性之自白確與事實相符
    ，堪以採信。
  (二)訊以被告徐瑋達矢口否認有何於98年7月15日凌晨4時36分許
    與被告黃天助共同攜帶兇器強盜之犯行，辯稱：伊於當日人
    在臺南市白河區照顧伊外公陳福藝，並未與被告黃天助一起
    共同攜帶兇器強盜位於高雄市林園區○○○路366 號之「萊
    爾富超商」，當日與被告黃天助共同強盜者應係另有其人云
    云。惟查：
  1.98年7 月15日凌晨4 時36分許發生於上開「萊爾富超商」店
    內之強盜事件過程，業經證人即被害人吳明書於偵查、本院
    審理中證稱：當時伊在櫃檯內補香煙整理貨品，突然就有一
    個身高約175 公分至180 公分的男子，持水果刀進來超商跟
    伊說「搶劫」，並叫伊把收銀機打開，之後就有一個比較矮
    身高約160 幾公分的人也持刀進來櫃檯，當時因為對方有亮
    刀，伊很害怕也就不敢反抗，伊就打開收銀機，比較矮的那
    個人遂將收銀機內的錢拿走，並取走櫃檯後面的幾條香煙，
    高的那個人則是一直站在櫃檯邊看，後來拿了櫃檯後面的酒
    ，當時兩人都有蒙面，只露出眼睛，之後矮的那個人先離開
    去發車，高的又拿了幾條香煙後才衝出去，兩人隨即共騎1
    輛機車逃逸，當天損失的財物有現金1,400 元、香煙4 條及
    1 瓶酒等語明確（見偵四卷第67頁、本院二卷第124 頁背面
    至126 頁背面）；而證人即共同被告黃天助復於偵查及本院
    審理中結稱：伊曾與「達仔」即被告徐瑋達共同至林園區○
    ○○路建佑醫院旁「萊爾富超商」搶劫，當時係由被告徐瑋
    達拿刀先進入店內，進去後就站在櫃檯前面以刀指著店員，
    叫店員別動，伊進去櫃檯內將收銀機內的錢拿走，當時看香
    煙好像有5、6條，但拿不動，伊就先拿2 條香煙跑出去，但
    伊要走之前被告徐瑋達還叫店員把香煙及酒拿出來，當日2
    人均有戴口罩，伊記得自己有戴安全帽，被告徐瑋達則從頭
    到尾都在控制店員等語（見偵二卷第71頁、本院二卷第133
    頁）；此外，經本院於99年7 月13日當庭勘驗當日「萊爾富
    超商」之監視錄影光碟，其結果如下：「一、畫面顯示時間
    為98年7 月15日4 時36分51秒，畫面內容為：正對超商櫃檯
    內側，可見兩台收銀機及值班的員工吳明書及超商大門；畫
    面顯示時間為4 時36分56秒，此時超商大門開啟，走入2 位
    男子，先進入1 位戴墨鏡、口罩及後戴棒球帽，隨後1 位戴
    白色安全帽男子走入店內：畫面顯示時間為4 時37分0 秒，
    戴口罩之男子手持刀刃指向吳明書稱搶劫，同時戴安全帽之
    男子進入櫃檯：畫面顯示時間為4 時37分17秒，吳明書分別
    打開2 部收銀機，由頭戴安全帽男子搜刮裡面財物：畫面顯
    示時間為4 時37分21秒，頭戴棒球帽男子拿櫃檯1 盒洋酒：
    畫面顯示時間為4 時37分37秒，戴口罩男子要求吳明書打開
    櫃檯交出香煙：畫面顯示時間為4 時37分39秒，頭戴安全帽
    男子步出超商，戴口罩男子繼續向要求吳明書交出香煙；畫
    面顯示時間為4 時37分51秒，戴口罩男子攜帶財物步出超商
    大門消失畫面。二、戴口罩男子身高略高於頭戴安全帽之男
    子及店員吳明書。」，有勘驗筆錄1 份在卷可憑（見本院二
    卷第49至50頁）經將前開證詞相互勾稽並與監視錄影光碟勘
    驗結果加以對照，應可確認被告黃天助即係證人吳明書所稱
    當日共同強盜嫌犯中較矮之人（即於監視錄影畫面中頭戴白
    色安全帽之男子）。而參以被告徐瑋達既自承其身高約
    177.8 公分，嗣經本院於99年7 月13日準備程序庭後命法警
    為其拍照並測量其身高結果，亦顯示被告徐瑋達穿著拖鞋之
    身高約為180 公分左右等情，有照片3 張在卷可稽（見本院
    二卷第53至54頁），則被告徐瑋達於身高上之特徵，亦顯與
    證人吳明書前開所述當日強盜嫌犯中較高之人相符，更足徵
    證人黃天助前開所稱當日與其共同持刀強盜上開「萊爾富超
    商」之人即係被告徐瑋達乙節，確堪採信。
  2.被告徐瑋達雖辯稱：伊當日人在臺南市白河區，不可能於案
    發現場參與前開強盜犯行云云，惟查，被告徐瑋達自98年6
    、7 月起即持用門號0000000000號之行動電話至今，且於98
    年7 月間沒有借給他人使用乙節，業為其當庭自承在卷（見
    本院二卷第44頁），此核與證人即共同被告黃天助於本院審
    理中所結稱：伊於98年7 月間有使用門號0000000000號之行
    動電話與被告徐瑋達聯絡，伊每次打0000000000號這支電話
    都是被告徐瑋達接的等語相符（見本院二卷第132、135頁）
    ，是堪認被告徐瑋達於98年7 月間確有使用門號0000000000
    號之行動電話之情事。經觀以0000000000號行動電話於案發
    當日凌晨之通話基地台位置，均在高雄市林園區內，有該行
    動電話之通聯紀錄1 份在卷可查（見偵四卷第55至62頁），
    顯見持用該支行動電話之被告徐瑋達，於案發當日凌晨人應
    係在高雄市林園區內。又證人黃天助就其於案發當日與被告
    徐瑋達與行動電話互相聯絡之情形，於本院審理中所結稱：
    於案發當日凌晨4 時許之前，伊有使用上開0000000000號行
    動電話與被告徐瑋達所持用之門號0000000000號行動電話聯
    絡，當日伊接到被告徐瑋達的電話後，先約在被告徐瑋達位
    於高雄市○○區○○路之住處與被告徐瑋達見面，當日約凌
    晨1、2時許伊就到被告徐瑋達家聊天，被告徐瑋達跟伊說因
    為身上沒錢，所以要搶劫，但沒有鎖定要搶劫何間超商。之
    後伊回家換衣服，被告徐瑋達就一直打電話跟伊確認好了沒
    有，後來伊將機車車牌拔起後就出發了，一開始伊等是亂繞
    ，原本好像是要去林園國中附近的萊爾富超商或全家超商，
    後來伊叫被告徐瑋達先去加油，被告徐瑋達去某間台亞加油
    站加油時，有經過上開超商，看見該超商隔壁的早餐店開了
    ，決定不要去那一間超商搶，之後伊等再繞了一下，才鎖定
    建佑醫院旁之萊爾富超商。當日伊與被告徐瑋達聯絡期間，
    被告徐瑋達都在上開王公路之住處附近，搶劫完後，伊等就
    各自分開沒有在一起，但伊可以確定當日早上伊等為了變賣
    搶來香煙之事宜，還有互相頻繁地以上開行動電話連絡之情
    節（見本院二卷第132至134頁），復與上開門號0000000000
    號行動電話於案發當日通聯紀錄中，所顯示該門號與證人黃
    天助所持用之0000000000號行動電話間通話之狀況大致相符
    （見偵四卷第55至62頁），足見證人黃天助所證稱其與被告
    徐瑋達於案發當日凌晨於高雄市林園區內以上開行動電話相
    互聯絡後，即相約騎車找尋下手目標，後並共同持刀強盜上
    開「萊爾富超商」，其後復為分配贓物事宜又於案發當日早
    上頻繁聯絡等情，絕非虛構。
  3.至證人陳福藝即被告徐瑋達之外公雖到庭證稱：被告徐瑋達
    於98年7 月15日係在臺南市白河區照顧伊，被告徐瑋達係從
    當年7月3、4日開始照顧伊1個多月，在那邊吃飯跟睡覺並照
    顧伊如廁。被告徐瑋達都是照顧伊整天比較多，跟伊睡同一
    間房間，98年7 月整個月都在伊身邊，也不曾跟伊說過有事
    要離開等語（見本院二卷第128至129、131 頁）。惟觀以證
    人陳福藝既能明確指出被告徐瑋達係自「98年7 月3、4日」
    起即待在臺南市白河區照顧其起居，然其就被告徐瑋達係於
    何時離開臺南市白河區乙節，卻先證稱係照顧其至八八水災
    前離開去找工作，嗣後方改稱被告徐瑋達係於八八水災之後
    1 至3 天才走（見本院卷第128 頁背面、第130 頁），前後
    證詞實屬矛盾，而衡以八八水災係屬近年來災情特為慘烈之
    天災，且被告徐瑋達又係每日整天照顧證人陳福藝之人，若
    被告徐瑋達確有於98年7 月間在臺南市白河區照顧證人陳福
    藝，卻於八八水災發生之際離開證人陳福藝身邊前往找工作
    之情形，依理證人陳福藝就被告徐瑋達離開臺南市白河區之
    時間，究係發生於水災前或其後，應較諸平日更為印象深刻
    ，自無反就此等對其應屬更為印象深刻之情事，出現上揭證
    述情節前後不一之狀況，是證人陳福藝所稱被告徐瑋達於98
    年7月3、4 日起至八八水災發生之際均在臺南市白河區照顧
    其起居乙情，究否與事實相符，實有可議之處；又縱認被告
    徐瑋達於98年7 月間在臺南市白河區照顧證人陳福藝起居乙
    情屬實，惟證人陳福藝既另證稱：被告每日雖多係照顧其24
    小時，然並非一步都不離開伊身邊，會騎車出去買便當、香
    煙或飲料等物，且被告徐瑋達都是晚上10至11時許看完電視
    才跟伊一起睡覺，又伊不曾半夜起床，都會睡到天亮，亦無
    法知道被告徐瑋達有無趁伊半夜睡著時出門等情（見本院二
    卷第129 頁背面、第130 頁背面至131 頁），並參諸被告徐
    瑋達於偵查及本院審理中所供稱：曾於98年7 月間離開白河
    至臺灣高雄地方法院檢察署出庭乙節（見偵四卷第72頁、本
    院二卷第131 頁背面），以及證人即同案被告陳昱熒於本院
    審理中供述：伊曾於98年7 月間看過被告徐瑋達去找被告黃
    天助，而且被告徐瑋達也曾於1 天內打過2 通電話予被告黃
    天助等語在卷（見本院二卷第136 頁），益徵證人陳福藝於
    該段期間內實無法確切掌握被告徐瑋達之行蹤，又本件案發
    時間係在98年7月15日凌晨4時36分許，復屬證人陳福藝就寢
    時分，則依其前揭所言，亦應無從知悉被告徐瑋達當時身在
    何處，況其復已證稱對案發當日實際上發生何事，以及被告
    徐瑋達當日有無從事何舉動等均無印象（見本院二卷第129
    頁背面），是自難憑證人陳福藝具有如上瑕疵之證述，資為
    被告徐瑋達於案發當時之不在場證明。被告徐瑋達此節所辯
    ，自屬卸責之詞，不可採信。
  4.被告徐瑋達之辯護人固另以：證人吳明書於99年12月20日本
    院審理中證稱在庭之4 位被告似均非當日行搶之人，且證人
    即同案被告黃天助應係挾怨報復而為不實之證述，是當日在
    上開「萊爾富超商」共同持刀強盜者應非被告徐瑋達，而係
    另有其人云云。然查，證人吳明書雖無法當庭指認當時共同
    持刀強盜之人，然衡以證人吳明書指認之時距案發當日實已
    事隔久遠，且事發當時歹徒均蒙面僅露出雙眼，實無法期待
    證人吳明書有能力準確指認當時共同持刀強盜之人，況依同
    案被告黃天助以證人身分所為前開證述以及通聯記錄暨基地
    台位置，均可確認被告徐瑋達即係與其共同違犯此部分強盜
    犯行之人，自不能僅因證人吳明書無法當庭指認被告徐瑋達
    是否為當日持刀強盜之人，即遽謂被告徐瑋達並無與同案被
    告黃天助共同持刀強盜上開「萊爾富超商」之情。至辯護人
    雖又謂同案被告黃天助係挾怨報復而為前開不實證述，然同
    案被告黃天助既已當庭證稱與被告徐瑋達並無仇恨（見本院
    二卷第134 頁背面），且其證詞復經本院依法命其具結，若
    非確有共同強盜乙事，信無甘冒偽證罪責而誣指被告徐瑋達
    之可能，是辯護意旨徒以前詞置辯，均屬無據。
  5.綜上各情，被告徐瑋達有於98年7 月15日凌晨4 時36分許與
    被告黃天助共同持刀強盜「萊爾富超商」，至使證人吳明書
    不能抗拒而任由其等取走財物，事後並朋分贓物等情，應堪
    認定。其與被告黃天助所犯此部分之犯行，事證明確，均應
    依法論科。
五、犯罪事實五部分：
    此部分之犯罪事實，業據被告黃天助、陳昱熒於本院審理中
    均坦承不諱，核與證人即被害人陳周麗英於警詢中所為之證
    述大致相符，復有贓物認領保管單1 紙在卷足憑（見警卷第
    271 至273 頁），足認被告黃天助、陳昱熒前開出於任意性
    之自白與事實相符，事證明確，其等此部分之犯行自亦堪認
    定。
六、新舊法比較：
    本件被告黃天助、陳昱熒共同違犯如事實欄五所示攜帶兇器
    竊盜犯行後，刑法第321 條第1 項業於100 年1 月26日修正
    公布，並於同年月28日生效施行。按行為後法律有變更者，
    適用行為時之法律，但行為後之法律有利於行為人者，適用
    最有利於行為人之法律，刑法第2 條第1 項定有明文。查修
    正前刑法第321 條第1 項規定：「犯竊盜罪而有左列情形之
    一者，處6 月以上、5 年以下有期徒刑：一、於夜間侵入住
    宅或有人居住之建築物、船艦或隱匿其內而犯之者。二、毀
    越門扇、牆垣或其他安全設備而犯之者。三、攜帶兇器而犯
    之者。四、結夥三人以上而犯之者。五、乘火災、水災或其
    他災害之際而犯之者。六、在車站或埠頭而犯之者」；修正
    後刑法第321 條第1 項則規定：「犯竊盜罪而有下列情形之
    一者，處6 月以上、5 年以下有期徒刑，得併科新臺幣10萬
    元以下罰金：一、侵入住宅或有人居住之建築物、船艦或隱
    匿其內而犯之者。二、毀越門扇、牆垣或其他安全設備而犯
    之者。三、攜帶兇器而犯之者。四、結夥三人以上而犯之者
    。五、乘火災、水災或其他災害之際而犯之者。六、在車站
    、埠頭、航空站或其他供水、陸、空公眾運輸之舟、車、航
    空機內而犯之者」，經比較新舊法之規定，新法法定刑除增
    加「得併科10萬元以下罰金」之罰金刑外，並刪除原第1 款
    「於夜間」之要件，且就第6 款增加「航空站、其他供水、
    陸、空公眾運輸之舟、車、航空機內」之要件，核均屬加重
    刑罰或擴大加重竊盜構成要件之涵攝範圍，是修正後刑法第
    321 條第1 項之規定並未較有利於行為人，自應適用修正前
    刑法第321 條第1 項之規定。
七、論罪科刑：
  (一)按刑法第321 條第1 項第3 款規定所謂兇器，其種類並無限
    制，凡客觀上足對人之生命、身體、安全構成威脅，具有危
    險性之兇器均屬之，且祇須行竊或強盜時攜帶此種具有危險
    性之兇器為已足，並不以攜帶之初有行兇之意圖為必要，最
    高法院著有79年台上字第5253號判例可資參照。本件被告黃
    天助持以與吳仁弘共同違犯如附表一編號1 所示犯行之武士
    刀1 把，為金屬材質，長度約38.5公分，刀鋒尚屬銳利；被
    告黃天助持以與真實姓名年籍不詳之成年男子共同違犯如附
    表一編號2、3所示攜帶兇器強盜未遂、攜帶兇器強盜犯行之
    西瓜刀1 把，亦屬金屬材質，長度約為30公分，刀鋒復屬銳
    利；被告黃天助持以與被告王冠智共同違犯如事實欄二所示
    犯行之武士刀1 把，係屬金屬材質，長度約38.5公分，刀鋒
    銳利；被告黃天助與被告徐瑋達共同違犯如事實欄四所示犯
    行所持之水果刀各1 把，均係金屬材質，其中被告黃天助所
    持水果刀1 把長度約15公分，刀鋒尚屬銳利等節，均經被告
    黃天助供承在卷（見本院三卷第23頁）；而被告黃天助持以
    與被告陳昱熒共同違犯如事實欄五所示犯行之扳手1 支，係
    金屬材質，掉在地上會鏗鏘作響等情，亦據被告黃天助、陳
    昱熒供承在卷（見本院三卷第23頁、本院二卷第96頁），顯
    見該扳手應屬質地堅硬之物；又扣案被告黃天助持以違犯如
    附表二所示犯行，並在刀柄處簽名捺印之水果刀1 把（即附
    表三編號1 所示之水果刀），長度約32.3公分，刀身處係金
    屬材質並有生鏽情形，刀鋒銳利；扣案被告陳昱熒持以違犯
    如附表二(三)至(五)所示犯行，並在刀柄處簽名捺印之水果刀1
    把（即附表三編號2 所示之水果刀），長度約30.5公分，刀
    身處是金屬材質，刀鋒銳利等情，復經本院當庭勘驗明確（
    見本院三卷第5 頁背面），若持上開武士刀、水果刀、西瓜
    刀、扳手等物任意揮砍，客觀上對人之生命、身體、安全自
    均已構成威脅，皆顯屬具有危險性之兇器無訛。
  (二)核被告黃天助如附表一編號1 、3、事實欄二、附表二編號1
    至5 、事實欄四所為、被告王冠智如事實欄二所為、被告陳
    昱熒如附表二編號1至5所為、被告徐瑋達如事實欄四所為，
    ，均係犯刑法第330 條第1 項之攜帶兇器強盜罪；另被告黃
    天助如附表一編號2所為，係犯刑法第330 條第2 項、第1項
    項之攜帶兇器強盜未遂罪及刑法第277 條第1 項之傷害罪；
    又被告黃天助、陳昱熒如事實欄五所為，均係犯修正前刑法
    第321 條第1 項第3 款之攜帶兇器竊盜罪。被告黃天助與如
    附表一編號1、3所示之人，就如附表一編號1、3所示之攜帶
    兇器強盜犯行、與如附表一編號2所示之人就附表一編號2所
    示之攜帶兇器強盜未遂犯行、被告黃天助與被告王冠智就如
    事實欄二所示之犯行、被告黃天助與被告陳昱熒就如附表二
    編號1至5、事實欄五所示之犯行、被告黃天助與被告徐瑋達
    就如事實欄四所示之犯行間，皆有犯意聯絡及行為分擔，均
    應論以共同正犯。被告黃天助於如附表一編號2 所示時間，
    持西瓜刀1 把進入「巨蛋超商」強盜之際，因告訴人潘忠勤
    持球棒抵抗，乃另基於傷害犯意，持上開西瓜刀砍傷告訴人
    潘忠勤後逃離現場而未取得財物之行為，係以1 行為同時觸
    犯攜帶兇器強盜未遂罪及傷害罪，依刑法第55條規定，應從
    重論以攜帶兇器強盜未遂罪；又被告黃天助、陳昱熒於如附
    表二編號4 所示時地，共同攜帶扣案如附表三所示水果刀各
    1 把挾持被害人即「永晉加油站」之員工洪銘駿、王志榮，
    至使上開被害人均不能抗拒，而任由被告黃天助、陳昱熒強
    盜財物得逞，則係以1 行為侵害2 個人格法益，亦為想像競
    合犯，應從一情節較重之攜帶兇器強盜罪處斷。公訴人雖未
    就被告黃天助所犯如附表一編號2 所示之傷害犯行起訴，惟
    此部分犯行與已起訴之攜帶兇器強盜未遂罪部分，有想像競
    合犯之裁判上一罪關係，為起訴效力所及，本院自得併予審
    理。被告黃天助所犯上開9 次攜帶兇器強盜罪、1 次攜帶兇
    器強盜未遂罪、1 次攜帶兇器竊盜罪，被告陳昱熒所犯上開
    5 次攜帶兇器強盜罪、1 次攜帶兇器竊盜罪，犯意各別，行
    為互殊，均應予分論併罰。被告陳昱熒前因施用毒品案件，
    經本院以97年度審簡字第5727號判處有期徒刑2 月確定，甫
    於98年5 月26日縮刑期滿執行完畢等情，有臺灣高等法院被
    告前案紀錄表1 份在卷可查，其前受徒刑之執行完畢，5 年
    以內故意再犯如附表二編號1 至5 所示有期徒刑以上之罪，
    為累犯，就其上開所犯各罪，均應依刑法第47條第1 項規定
    加重其刑。又被告黃天助就如附表一編號2 所示犯行，雖已
    著手攜帶兇器強盜犯行，惟尚未取得財物即倉皇逃離現場，
    其犯罪尚屬未遂，爰依刑法第25條第2 項規定，按既遂犯之
    刑減輕之。另被告黃天助就其所違犯如附表一編號3 、附表
    二編號1 至2 、事實欄五所示之犯行、被告陳昱熒就其所違
    犯如附表二編號3 至5 所示之犯行，於警方未發覺其等犯罪
    前，均主動坦承犯行，而願接受裁判之事實，有警詢筆錄可
    參（被告黃天助如事實欄五所示犯行部分之自首情形見警卷
    第7 頁，其餘部分則見附表一、二之說明），堪認符合自首
    之要件，爰依刑法第62條前段規定，減輕其刑，並就被告陳
    昱熒如附表二編號3至5所示之犯行，依法先加而後減之。
  (三)爰審酌被告等正值青壯之年，本應戮力工作賺取財物，竟不
    思以正當手段獲取報酬，反圖不勞而獲，屢次於深夜時分共
    同持刀強盜他人財物（被告王冠智、徐瑋達則僅各1 次犯行
    ），被告黃天助更曾於強盜過程中持刀傷害被害人陳文強（
    未據告訴）、告訴人潘忠勤，不惟使被害人遭受心理上極大
    之恐懼，對他人生命、身體、財產之安全以及社會治安亦均
    產生嚴重威脅，實無可取；惟念及被告黃天助、王冠智、陳
    昱熒於犯後均仍知坦承犯行，態度尚可，而被告徐瑋達則始
    終矢口否認犯行，另考量被告4 人各該次強盜他人所得財物
    之價值為數萬元至數百元不等（除附表一編號2 部分因未遂
    故無所得財物外），而被告黃天助、陳昱熒所犯如事實欄五
    所示之共同竊盜行為，所竊得之物僅係車牌1 面，兼衡被告
    4 人犯罪之情節、手段、目的及其等所受教育程度、家庭經
    濟狀況等一切情狀，分別量處如主文所示之刑。又按刑法第
    51條數罪併罰定執行刑之立法方式，採限制加重原則，亦即
    非以累加方式定應執行刑，該條第5 款即明定：「宣告多數
    有期徒刑者，於各刑中之最長期以上，各刑合併之刑期以下
    ，定其刑期。但不得逾30年」，審酌被告黃天助所犯上開攜
    帶兇器強盜既未遂、攜帶兇器竊盜犯行，除如附表一編號1
    、事實欄二所示之犯行外，其餘均係在98年6 月26日至同年
    7 月28日間犯之，被告陳昱熒所犯上開攜帶兇器強盜、攜帶
    兇器竊盜犯行，均係98年7 月19日至同年月28日間犯之，而
    所犯攜帶兇器強盜之犯罪手法均大致相同，如以實質累加之
    方式定應執行刑，則處罰之刑度顯將超過其行為之不法內涵
    ，而違反罪責原則，及考量因生命有限，刑罰對被告黃天助
    、陳昱熒造成之痛苦程度，係隨刑度增加而生加乘效果，而
    非以等比方式增加，是則以隨罪數增加遞減其刑罰之方式，
    當足以評價被告黃天助、陳昱熒行為之不法性之法理（即多
    數犯罪責任遞減原則），就被告黃天助之部分，於有期徒刑
    5 月以上至30年以下範圍內，定其應執行刑為有期徒刑22年
    ；就被告陳昱熒之部分，於有期徒刑7 月以上30年以下範圍
    內，定其應執行刑為有期徒刑15年，以資懲儆。
  (四)沒收部分：
  1.扣案如附表三編號1 所示之水果刀1 把，係被告黃天助所有
    供其與被告陳昱熒共同違犯如附表二所示犯行所用之物，業
    為被告黃天助供承在卷（見本院三卷第23頁），依共犯責任
    共同原則，爰依刑法第38條第1 項第2 款規定，就前開扣案
    如附表三編號1所示之水果刀1把，於被告黃天助、陳昱熒所
    共同違犯如附表二所示之全部犯行主文項下宣告沒收；另扣
    案如附表三編號2 所示之水果刀1 把，則為被告陳昱熒所有
    供其與被告黃天助共同違犯如附表二編號(三)至(五)所示犯行所
    用之物，亦應依刑法第38條第1 項第2 款及共犯責任共同原
    則，於被告黃天助、陳昱熒所共同違犯如附表二編號所示(三)
    至(五)所示犯行主文項下宣告沒收。
  2.至未扣案被告黃天助持以違犯如附表一編號1 所示犯行之武
    士刀1 把，業因嗣後丟棄而已滅失乙節，此經被告黃天助供
    明在卷，核與另案被告吳仁弘於本院98年度訴字第1475號案
    件中所供述之情節相符（見本院三卷第23頁、偵五卷第46頁
    ）；又被告黃天助所有持以違犯事實欄二所示犯行之武士刀
    1 把、其所有持以違犯如事實欄四所示犯行之水果刀1 把、
    其所有持以違犯如事實欄五所示犯行之扳手1 支，均業經被
    告黃天助於犯後丟棄，復為被告黃天助自承在卷（見本院三
    卷第23頁）；而未扣案被告陳昱熒所有持以違犯如附表二編
    號1 所示之水果刀1 把，則為被告陳昱熒於案發當時遺留於
    「歡樂超商」店內，嗣經該店店員丟棄乙節，亦據被告陳昱
    熒供述明確（見本院三卷第23頁），核與證人即被害人謝凱
    元於警詢中證述之情節相符（見警卷第195 頁），咸應認已
    滅失；另被告黃天助持以違犯如附表一編號2、3所示犯行之
    西瓜刀1 把、被告徐瑋達持以違犯如事實欄四所示犯行之水
    果刀1 把，則均未扣案，且無證據證明分係被告黃天助、徐
    瑋達或其共犯所有之物，爰均不予宣告沒收。
  3.另被告黃天助所有之白色半罩式安全帽1 頂、深色外套1 件
    、褐色口罩1 個、眼鏡1 副、被告陳昱熒所有之白色半罩式
    安全帽1 頂、黑色棒球便帽1 頂、黑色毛線衣外套1 件及豹
    紋口罩1 個，固經扣案，且為被告黃天助、陳昱熒犯案時所
    穿戴之物，然性質上均為一般人外出使用之衣物或隨身、隨
    車配件，非屬違禁物且亦難認係供被告黃天助、陳昱熒犯罪
    所用之物，爰不另為沒收之諭知，附此敘明。
據上論斷，應依刑事訴訟法第299 條第1 項前段，修正前刑法第
321 條第1 項第3 款，刑法第2 條第1 項前段、第28條、第277
條第1 項、第330 條第1 項、第2 項、第55條、第25條、第47條
第1 項、第62條前段、第51條第5 款、第9 款、第38條第1 項第
2款，刑法施行法第1條之1，判決如主文。
本案經檢察官陳筱茜到庭執行職務。
中    華    民    國   100    年    3     月    31    日
            刑事第十五庭  審判長法  官  莊珮君
                                法  官  王俊彥
                                法  官  許勻睿
以上正本證明與原本無異。
如不服本判決應於收受判決後10日內向本院提出上訴書狀，並應
敘述具體理由。其未敘述上訴理由者，應於上訴期間屆滿後20日
內向本院補提理由書(均須按他造當事人之人數附繕本)「切勿逕
送上級法院」。
中    華    民    國   100    年    3     月    31    日
                                書記官  王芷鈴
附表一
┌──┬───┬─────┬───┬──────────┬──────┬────────┬──────┬───┐
│編號│行為人│犯罪時/地 │被害人│     犯罪行為       │黃天助所犯罪│   宣 告 刑     │有無自首（時│ 備註 │
│    │      │ （民國） │      │ （金額：新臺幣）   │名          │                │間暨證據頁碼│      │
│    │      │          │      │                    │            │                │）          │      │
├──┼───┼─────┼───┼──────────┼──────┼────────┼──────┼───┤
│ 1  │黃天助│97年3 月21│黃聖輝│黃天助、吳仁弘共同攜│刑法第330 條│黃天助共同犯攜帶│無（其犯行業│即訴書│
│    │吳仁弘│日凌晨4 時│      │帶客觀上對人之生命、│第1 項      │兇器強盜罪，處有│經被告陳昱熒│所載犯│
│    │      │許        │      │身體、安全具有危險性│            │期徒刑柒年陸月。│於98年月28日│罪事實│
│    │      │          │      │可供兇器使用之武士刀│            │                │接受警方訊問│二所示│
│    │      │          │      │1 把（現已滅失而未扣│            │                │時供出而為偵│犯行  │
│    │      │          │      │案），由吳仁弘騎乘不│            │                │查機關所知悉│      │
│    │      ├─────┤      │詳車牌號碼之機車搭載│            │                │，見警卷第39├───┤
│    │      │位於高雄市│      │黃天助，一同至左列地│            │                │頁）        │吳仁弘│
│    │      │林園區王公│      │點，推由黃天助持上開│            │                │            │所涉共│
│    │      │路321 號之│      │武士刀1 把，指向店員│            │                │            │同攜帶│
│    │      │「界揚超商│      │黃聖輝並稱「搶劫」等│            │                │            │兇器強│
│    │      │」店內    │      │語，嗣吳仁弘見黃聖輝│            │                │            │盜罪嫌│
│    │      │          │      │仍不屈從，遂自黃天助│            │                │            │，業經│
│    │      │          │      │手中接過上開武士刀，│            │                │            │本院另│
│    │      │          │      │進入櫃台內以刀抵住黃│            │                │            │以98年│
│    │      │          │      │聖輝，喝令黃聖輝打開│            │                │            │度訴字│
│    │      │          │      │店內收銀機，黃天助、│            │                │            │第1475│
│    │      │          │      │吳仁弘2 人共同以此強│            │                │            │號判處│
│    │      │          │      │暴方式，至使黃聖輝不│            │                │            │有期徒│
│    │      │          │      │能抗拒，黃聖輝遂將收│            │                │            │刑7年2│
│    │      │          │      │銀機打開，任由黃天助│            │                │            │月確定│
│    │      │          │      │、吳仁宏搜刮收銀機內│            │                │            │      │
│    │      │          │      │現金約20,000元得逞後│            │                │            │      │
│    │      │          │      │，由吳仁宏騎乘上開機│            │                │            │      │
│    │      │          │      │車搭載黃天助逃離現場│            │                │            │      │
│    │      │          │      │。                  │            │                │            │      │
├──┼───┼─────┼───┼──────────┼──────┼────────┼──────┼───┤
│ 2  │黃天助│98年6 月26│潘忠勤│黃天助與某真實姓名年│刑法第330 條│黃天助共同犯攜帶│無（其犯行業│即起訴│
│    │真實姓│日凌晨3 時│（起訴│籍不詳之成年男子共同│第2項、第1項│兇器強盜罪，未遂│經被告陳昱熒│書所載│
│    │名年籍│50分許    │書誤載│攜帶客觀上對人之生命│（刑法第277 │，處有期徒刑陸年│於98年月28日│犯罪事│
│    │不詳之│          │為潘中│、身體、安全具有危險│條第1項）   │陸月。          │接受警方訊問│實四(一)│
│    │成年男│          │勤）  │性可供兇器使用之西瓜│            │                │時供出而為偵│所示犯│
│    │子    │          │      │刀1 把（未扣案且無證│            │                │查機關所知悉│行    │
│    │      │          │      │據證明係被告黃天助或│            │                │，見警卷第39│      │
│    │      │          │      │其共犯所有），由該真│            │                │頁）        │      │
│    │      ├─────┤      │實姓名年籍不詳之成年│            │                │            │      │
│    │      │位於高雄市│      │男子駕駛不詳車牌號碼│            │                │            │      │
│    │      │大寮區文賢│      │之自用小客車搭載黃天│            │                │            │      │
│    │      │里文化路97│      │助，一同至左列地點，│            │                │            │      │
│    │      │號之「巨蛋│      │推由黃天助持上開西瓜│            │                │            │      │
│    │      │超商」店內│      │刀1 把進入店內，於店│            │                │            │      │
│    │      │          │      │員潘忠勤詢以「你要幹│            │                │            │      │
│    │      │          │      │什麼？」等語，即喊「│            │                │            │      │
│    │      │          │      │搶劫」，因潘忠勤隨即│            │                │            │      │
│    │      │          │      │持球棒抵抗，黃天助乃│            │                │            │      │
│    │      │          │      │另萌傷害犯意，持上開│            │                │            │      │
│    │      │          │      │西瓜刀揮砍潘忠勤，造│            │                │            │      │
│    │      │          │      │成潘忠勤受有右手大拇│            │                │            │      │
│    │      │          │      │指截斷及食指撕裂傷之│            │                │            │      │
│    │      │          │      │傷害，嗣經潘忠勤持球│            │                │            │      │
│    │      │          │      │棒奮力抵抗後，黃天助│            │                │            │      │
│    │      │          │      │乃逃離店內，而由在外│            │                │            │      │
│    │      │          │      │接應把風之上開真實姓│            │                │            │      │
│    │      │          │      │名年籍不詳之成年男子│            │                │            │      │
│    │      │          │      │駕車由搭載逃離現場，│            │                │            │      │
│    │      │          │      │2 人之加重強盜犯行因│            │                │            │      │
│    │      │          │      │而未得逞。          │            │                │            │      │
├──┼───┼─────┼───┼──────────┼──────┼────────┼──────┼───┤
│ 3  │黃天助│98年6 月26│陳錦惠│黃天助與某真實姓名年│刑法第330 條│黃天助共同犯攜帶│有（98年7 月│即起訴│
│    │真實姓│日凌晨4 時│（該店│籍不詳之成年男子共同│第1 項      │兇器強盜罪，處有│30日，見警卷│書所載│
│    │名年籍│許        │店長）│攜帶如前開附表一編號│            │期徒刑陸年肆月。│第9至10頁） │犯罪事│
│    │不詳之│          │      │2 所示之西瓜刀1 把，│            │                │            │實四(二)│
│    │成年男│          │      │由該真實姓名年籍不詳│            │                │            │所示犯│
│    │子    │          │      │之成年男子駕駛不詳車│            │                │            │行    │
│    │      │          │      │牌號碼之自用小客車搭│            │                │            │      │
│    │      ├─────┤      │載黃天助，一同至左列│            │                │            │      │
│    │      │位於高雄市│      │地點，推由黃天助持上│            │                │            │      │
│    │      │林園區溪洲│      │開西瓜刀1 把進入店內│            │                │            │      │
│    │      │二路與工業│      │，抵住該店某成年店員│            │                │            │      │
│    │      │一路交岔路│      │喝令交出財物，黃天助│            │                │            │      │
│    │      │口附近之「│      │與該真實姓名年籍不詳│            │                │            │      │
│    │      │金塊超商」│      │之成年男子共同以此強│            │                │            │      │
│    │      │店內      │      │暴行為，至使該成年店│            │                │            │      │
│    │      │          │      │員不能抗拒，乃交付現│            │                │            │      │
│    │      │          │      │金800 元及七星煙1 包│            │                │            │      │
│    │      │          │      │給黃天助後，旋由在外│            │                │            │      │
│    │      │          │      │接應把風之上開真實姓│            │                │            │      │
│    │      │          │      │名年籍不詳之成年男子│            │                │            │      │
│    │      │          │      │駕車搭載黃天助逃離現│            │                │            │      │
│    │      │          │      │場。                │            │                │            │      │
└──┴───┴─────┴───┴──────────┴──────┴────────┴──────┴───┘
附表二
┌──┬───┬─────┬───┬──────────┬──────┬────────┬──────┬───┐
│編號│行為人│犯罪時/地 │被害人│     犯罪行為       │  所犯罪名  │   宣  告  刑   │有無自首（時│備  註│
│    │      │ （民國） │      │ （金額：新臺幣）   │            │                │間暨證據頁碼│      │
│    │      │          │      │                    │            │                │）          │      │
│    │      │          │      │                    │            │                │            │      │
├──┼───┼─────┼───┼──────────┼──────┼────────┼──────┼───┤
│ 1  │黃天助│98年7 月19│謝凱元│黃天助、陳昱熒共同攜│刑法第330 條│黃天助共同犯攜帶│有（98年7月 │即起訴│
│    │陳昱熒│日凌晨4 時│      │帶扣案如附表三編號1 │第1 項      │兇器強盜罪，處有│30日，見警卷│書所載│
│    │      │18分許    │      │所示，及陳昱熒所有客│            │期徒刑陸年陸月。│第12頁）    │犯罪事│
│    │      │          │      │觀上對人之生命、身體│            │扣案附表三編號1 │            │實六(一)│
│    │      │          │      │、安全均具有危險性可│            │所示之水果刀壹把│            │之犯行│
│    │      │          │      │供兇器使用之水果刀各│            │沒收。          │            │      │
│    │      │          │      │1 把（陳昱熒所持上開│            │                │            │      │
│    │      │          │      │水果刀1 把，事後遺留│            │                │            │      │
│    │      │          │      │於店內，因遭該店店員│            │                │            │      │
│    │      │          │      │丟棄而滅失故未扣案）│            │                │            │      │
│    │      ├─────┤      │，由陳昱熒騎乘車牌號│            ├────────┼──────┤      │
│    │      │位於屏東縣│      │碼LPE-238 號之重型機│            │陳昱熒共同犯攜帶│無（其犯行業│      │
│    │      │屏東市建民│      │車（車牌已拔起）搭載│            │兇器強盜罪，累犯│經被告黃天助│      │
│    │      │路8 號之「│      │黃天助，一同至左列地│            │，處有期徒刑柒年│於98年7 月30│      │
│    │      │歡樂超商」│      │點，2 人進入店內，推│            │肆月。扣案附表三│日接受警方訊│      │
│    │      │店內      │      │由黃天助持扣案如附表│            │編號1 所示之水果│問時供出而為│      │
│    │      │          │      │三編號1 所示之水果刀│            │刀壹把沒收。    │偵查機關所知│      │
│    │      │          │      │抵住店員謝凱元，黃天│            │                │悉，見警卷第│      │
│    │      │          │      │助、陳昱熒共同以此強│            │                │12頁）      │      │
│    │      │          │      │暴行為，至使謝凱元不│            │                │            │      │
│    │      │          │      │能抗拒，由陳昱熒持其│            │                │            │      │
│    │      │          │      │所有之上開水果刀1 把│            │                │            │      │
│    │      │          │      │進入櫃檯搜括收銀機及│            │                │            │      │
│    │      │          │      │店內財物，得手現金約│            │                │            │      │
│    │      │          │      │1,600 元（起訴書誤載│            │                │            │      │
│    │      │          │      │為1,000 元）及香煙、│            │                │            │      │
│    │      │          │      │點數卡及儲值卡等物（│            │                │            │      │
│    │      │          │      │價值共約約3,730 元）│            │                │            │      │
│    │      │          │      │後，旋由陳昱熒騎乘上│            │                │            │      │
│    │      │          │      │開機車搭載黃天助逃離│            │                │            │      │
│    │      │          │      │現場。              │            │                │            │      │
├──┼───┼─────┼───┼──────────┼──────┼────────┼──────┼───┤
│ 2  │黃天助│98年7 月19│陳品宏│黃天助、陳昱熒共同攜│刑法第330 條│黃天助共同犯攜帶│有（98年7月 │即起訴│
│    │陳昱熒│日凌晨4 時│      │帶扣案如附表三編號1 │第1 項      │兇器強盜罪，處有│30日，見警卷│書所載│
│    │      │30分許    │      │所示客觀上對人之生命│            │期徒刑陸年陸月。│第12頁）    │犯罪事│
│    │      │          │      │、身體、安全具有危險│            │扣案附表三編號1 │            │實六(二)│
│    │      │          │      │性可供兇器使用之水果│            │所示之水果刀壹把│            │之犯行│
│    │      │          │      │刀1 把，由陳昱熒騎乘│            │沒收。          │            │      │
│    │      │          │      │車牌號碼LPE-238 號之│            │                │            │      │
│    │      │          │      │重型機車（車牌已拔起│            │                │            │      │
│    │      │          │      │）搭載黃天助，一同至│            │                │            │      │
│    │      ├─────┤      │左列地點，2 人進入店│            ├────────┼──────┤      │
│    │      │位於屏東縣│      │內，推由黃天助持其上│            │陳昱熒共同犯攜帶│無（其犯行業│      │
│    │      │屏東市清進│      │開水果刀1 把以刀抵住│            │兇器強盜罪，累犯│經被告黃天助│      │
│    │      │巷163之1號│      │店員陳品宏腰際，黃天│            │，處有期徒刑柒年│於98年7 月30│      │
│    │      │之「樂透超│      │助、陳昱熒共同以此強│            │肆月。扣案附表三│日接受警方訊│      │
│    │      │商」店內  │      │暴方式，至使陳品宏不│            │編號1 所示之水果│問時供出而為│      │
│    │      │          │      │能抗拒，任由陳昱熒進│            │刀壹把沒收。    │偵查機關所知│      │
│    │      │          │      │入店內櫃檯搜括收銀機│            │                │悉，見警卷第│      │
│    │      │          │      │之現金約5,000 元（起│            │                │12頁）      │      │
│    │      │          │      │訴書誤載為3、4,000元│            │                │            │      │
│    │      │          │      │）後，旋由陳昱熒騎乘│            │                │            │      │
│    │      │          │      │上開機車搭載黃天助逃│            │                │            │      │
│    │      │          │      │離現場。            │            │                │            │      │
├──┼───┼─────┼───┼──────────┼──────┼────────┼──────┼───┤
│3   │黃天助│98年7 月21│林聖益│黃天助、陳昱熒共同攜│刑法第330 條│黃天助共同犯攜帶│無（其犯行業│即起訴│
│    │陳昱熒│日凌晨4 時│      │帶扣案如附表三編號1 │第1 項      │兇器強盜罪，處有│經被告陳昱熒│書所載│
│    │      │7分許     │      │、2 所示客觀上對人之│            │期徒刑柒年陸月。│於98年7 月28│犯罪事│
│    │      │          │      │生命、身體、安全均具│            │扣案附表三編號1 │日接受警方訊│實六(三)│
│    │      │          │      │有危險性可供兇器使用│            │、2 所示之水果刀│問時供出而為│之犯行│
│    │      │          │      │之水果刀各1 把，由黃│            │各壹把均沒收。  │偵查機關所知│      │
│    │      │          │      │天助騎乘未懸掛車牌之│            │                │悉，見警卷第│      │
│    │      │          │      │機車搭載陳昱熒，一同│            │                │36頁）      │      │
│    │      │          │      │至左列地點，推由黃天│            │                │            │      │
│    │      │          │      │助在機車上把風接應，│            │                │            │      │
│    │      │          │      │由陳昱熒下車持扣案如│            │                │            │      │
│    │      ├─────┤      │附表三編號2 所示之水│            ├────────┼──────┤      │
│    │      │位於高雄市│      │果刀1 把，指向加油站│            │陳昱熒共同犯攜帶│有（98年7月 │      │
│    │      │大寮區鳳林│      │員工林聖益，並喝令林│            │兇器強盜罪，累犯│28日，見警卷│      │
│    │      │路4段400號│      │聖益將錢財交出，林聖│            │，處有期徒刑陸年│第36頁）    │      │
│    │      │之「昭明加│      │益見狀即欲逃跑，惟遭│            │拾月。扣案附表三│            │      │
│    │      │油站」    │      │陳昱熒自後追上，並持│            │編號1、2所示之水│            │      │
│    │      │          │      │上開水果刀架於林聖益│            │果刀各壹把均沒收│            │      │
│    │      │          │      │之胸口，強令林聖益打│            │。              │            │      │
│    │      │          │      │開收銀機，黃天助、陳│            │                │            │      │
│    │      │          │      │昱熒2 人共同以此強暴│            │                │            │      │
│    │      │          │      │方式，至使林聖益不能│            │                │            │      │
│    │      │          │      │抗拒，任由陳昱熒搜刮│            │                │            │      │
│    │      │          │      │收銀機內現金約20,000│            │                │            │      │
│    │      │          │      │元（起訴書誤載為    │            │                │            │      │
│    │      │          │      │15,949元），隨即由黃│            │                │            │      │
│    │      │          │      │天助騎乘上開機車搭載│            │                │            │      │
│    │      │          │      │陳昱熒逃離現場。    │            │                │            │      │
├──┼───┼─────┼───┼──────────┼──────┼────────┼──────┼───┤
│ 4  │黃天助│98年7 月26│洪銘駿│黃天助、陳昱熒共同攜│刑法第330 條│黃天助共同犯攜帶│無（其犯行業│即起訴│
│    │陳昱熒│日凌晨2 時│王志榮│帶扣案如附表三編號1 │第1 項      │兇器強盜罪，處有│經被告陳昱熒│書所載│
│    │      │50分許    │      │、2 所示客觀上對人之│            │期徒刑柒年肆月。│於98年7 月28│犯罪事│
│    │      │          │      │生命、身體、安全均具│            │扣案附表三編號1 │日接受警方訊│實六(四)│
│    │      │          │      │有危險性可供兇器使用│            │、2 所示之水果刀│問時供出而為│之犯行│
│    │      │          │      │之水果刀各1 把，由黃│            │各壹把均沒收。  │偵查機關所知│      │
│    │      │          │      │天助騎乘車牌號碼XSW-│            │                │悉，見警卷第│      │
│    │      │          │      │416號之重型機車（車 │            │                │36至37頁）  │      │
│    │      │          │      │牌已拔起）搭載陳昱熒│            │                │            │      │
│    │      │          │      │，一同至左列地點，2 │            │                │            │      │
│    │      ├─────┤      │人下車後，推由黃天助│            ├────────┼──────┤      │
│    │      │位於高雄市│      │持扣案如附表三編號1 │            │陳昱熒共同犯攜帶│有（98年7月 │      │
│    │      │林園區中芸│      │所示之水果刀1 把，挾│            │兇器強盜罪，累犯│28日，見警卷│      │
│    │      │三路30號之│      │持該加油站員工洪銘駿│            │，處有期徒刑陸年│第36至37頁）│      │
│    │      │「永晉加油│      │，陳昱熒亦持扣案如附│            │捌月。扣案附表三│            │      │
│    │      │站」      │      │表三編號2 所示之水果│            │編號1、2所示之水│            │      │
│    │      │          │      │刀1 把，以刀挾持加油│            │果刀各壹把均沒收│            │      │
│    │      │          │      │站員工王志榮至加油島│            │。              │            │      │
│    │      │          │      │，黃天助、陳昱熒共同│            │                │            │      │
│    │      │          │      │以此強暴方式，致使洪│            │                │            │      │
│    │      │          │      │銘駿、王志榮均不能抗│            │                │            │      │
│    │      │          │      │拒後，陳昱熒遂取走加│            │                │            │      │
│    │      │          │      │油島上放置現金之黑色│            │                │            │      │
│    │      │          │      │霹靂包及放置零錢之錢│            │                │            │      │
│    │      │          │      │盤（共計損失現金    │            │                │            │      │
│    │      │          │      │8,962 元及一批信用卡│            │                │            │      │
│    │      │          │      │刷卡單）得逞，旋由黃│            │                │            │      │
│    │      │          │      │天助騎乘上開機車搭載│            │                │            │      │
│    │      │          │      │陳昱熒逃離現場。    │            │                │            │      │
├──┼───┼─────┼───┼──────────┼──────┼────────┼──────┼───┤
│ 5  │黃天助│98年7 月26│蔡明宏│黃天助、陳昱熒共同攜│刑法第330 條│黃天助共同犯攜帶│無（其犯行業│即起訴│
│    │陳昱熒│日凌晨5 時│      │帶扣案如附表三編號1 │第1 項      │兇器強盜罪，處有│經被告陳昱熒│書所載│
│    │      │45分許    │      │、2 所示，客觀上對人│            │期徒刑柒年貳月。│於98年7 月28│犯罪事│
│    │      │          │      │之生命、身體、安全均│            │扣案附表三編號1 │日接受警方訊│實六(五)│
│    │      │          │      │具有危險性可供兇器使│            │、2 所示之水果刀│問時供出而為│之犯行│
│    │      │          │      │用之水果刀各1 把，由│            │各壹把均沒收。  │偵查機關所知│      │
│    │      │          │      │黃天助騎乘未懸掛車牌│            │                │悉，見警卷第│      │
│    │      │          │      │之機車搭載陳昱熒，一│            │                │37至38頁）  │      │
│    │      │          │      │同至左列地點，推由黃│            │                │            │      │
│    │      ├─────┤      │天助在機車上接應把風│            ├────────┼──────┤      │
│    │      │位於高雄市│      │，由陳昱熒持扣案如附│            │陳昱熒共同犯攜帶│有（98年7月 │      │
│    │      │林園區鳳林│      │表三編號2 所示之水果│            │兇器強盜罪，累犯│28日，見警卷│      │
│    │      │路3段650號│      │刀1 把下車後，抵住加│            │，處有期徒刑陸年│第37至38頁）│      │
│    │      │之「台亞加│      │油站員工蔡明宏稱「拿│            │陸月。扣案附表三│            │      │
│    │      │油站」    │      │錢出來，不會對你怎麼│            │編號1、2之水果刀│            │      │
│    │      │          │      │樣」等語，黃天助、陳│            │各壹把均沒收。  │            │      │
│    │      │          │      │昱熒2 人共同以此強暴│            │                │            │      │
│    │      │          │      │行為，致使蔡明宏不能│            │                │            │      │
│    │      │          │      │抗拒，由口袋中交付現│            │                │            │      │
│    │      │          │      │金3,700 元與陳昱熒，│            │                │            │      │
│    │      │          │      │2 人得手後即由黃天助│            │                │            │      │
│    │      │          │      │騎乘上開機車搭載陳昱│            │                │            │      │
│    │      │          │      │熒逃離現場。        │            │                │            │      │
└──┴───┴─────┴───┴──────────┴──────┴────────┴──────┴───┘
附表三
 ┌─┬────────┬───┬────┐
 │編│扣案物          │數量  │所有人  │
 │號│                │      │        │
 ├─┼────────┼───┼────┤
 │1 │黃天助在刀柄處簽│1把   │黃天助  │
 │  │名捺印之水果刀  │      │        │
 ├─┼────────┼───┼────┤
 │2 │陳昱熒在刀柄處簽│1把   │陳昱熒  │
 │  │名捺印之水果刀  │      │        │
 └─┴────────┴───┴────┘
附錄論罪科刑法條
中華民國刑法第277條
（普通傷害罪）
傷害人之身體或健康者，處3 年以下有期徒刑、拘役或1 千元以
下罰金。
犯前項之罪因而致人於死者，處無期徒刑或7 年以上有期徒刑；
致重傷者，處3 年以上10年以下有期徒刑。
中華民國刑法第330條
（加重強盜罪）
犯強盜罪而有第321 條第1 項各款情形之一者，處7 年以上有期
徒刑。
前項之未遂犯罰之。
修正前中華民國刑法第321條
（加重竊盜罪）
犯竊盜罪而有左列情形之一者，處6 月以上、5 年以下有期徒刑
：
一、於夜間侵入住宅或有人居住之建築物、船艦或隱匿其內而犯
    之者。
二、毀越門扇、牆垣或其他安全設備而犯之者。
三、攜帶兇器而犯之者。
四、結夥3 人以上而犯之者。
五、乘火災、水災或其他災害之際而犯之者。
六、在車站或埠頭而犯之者。
前項之未遂犯罰之。